臺灣臺中地方法院簡易民事判決
110年度中簡字第2831號
原      告  郭金澤  
被      告  衛道新世界社區管理委員會

法定代理人  楊清傳  

訴訟代理人  林慶鎮  
上列當事人間請求返還不當得利事件，本院於民國111年5月26日
言詞辯論終結，判決如下：
    主      文
原告之訴駁回。
訴訟費用由原告負擔。
    事實及理由
一、原告主張：伊為被告所管理之「衛道新世界」社區（下稱系
    爭社區）之住戶；門牌號碼臺中市○區○道○街00號房屋（下
    稱系爭房屋）之所有權人。然系爭社區將民國82年1月8日第
    5屆住戶大會決議（下稱82年住戶大會決議）關於調漲管理
    費之內容，明訂於85年1月16日制定之管理、維護、服務規
    約（下稱系爭規約），並依系爭規約第18條第1項第4款之約
    定，向伊收取每2個月新臺幣（下同）3,700元之管理費；惟
    82年住戶大會決議之會議紀錄未經主席簽名，會後又未於15
    日內將會議紀錄送達予各區分所有權人，顯然違反公寓大廈
    管理條例第34條第1項之規定而無效，且系爭社區將上開82
    年住戶大會調漲管理費之決議內容明訂於系爭規約，故系爭
    規約亦因而無效。詎被告自95年7月1日起至101年2月29日止
    ，共計68個月，並無任何法律上之原因，違法向伊收取每月
    1,850元之管理費，而受有共計125,800元之利益，致伊受有
    財產上之損害，爰依民法第179條之規定提起本件訴訟等語
    ，並聲明：被告應給付原告125,800元，及自106年1月1日起
    至清償日止，按週年利率百分之5計算之利息。
二、被告則以：系爭社區召開82年住戶大會決議，決議自82年1
    月起系爭房屋所屬每月管理費由1,300元調漲為1,850元。原
    告自82年1月起即應按月給付管理費1,850元；且嗣於公寓大
    廈管理條例施行後，系爭社區於85年1月16日召開區分所有
    權人會議決議修訂系爭規約，將上開收取管理費之決議明訂
    於規約第18條，故伊自95年7月1日起至101年2月29日止，係
    依據系爭規約第18條第1項第4款之規定，向被告收取每月1,
    850元之管理費，而有法律上原因，並無誤收管理費之不當
    得利等語資為抗辯，並聲明：原告之訴駁回。
三、不爭執事項（見本院卷第221頁、第577-578頁，並由本院依
    相關卷證為部分文字修正）
　㈠原告自77年2月27日登記為系爭房屋之所有權人，為系爭社區
    之住戶。
　㈡系爭房屋為雙併別墅其中一棟，依系爭社區地圖，房屋型號
    為H型，為H47，依100年11月18日修訂系爭規約為第七區，
    建坪約為60坪。
　㈢依78年3月1日通過施行之系爭社區管理辦法第3條第1項、第8
    條第1款規定，系爭社區管理委員會之組成，係將社區劃分
    為9區分別選出1人，加上長億實業股份有限公司代表1人，
    共計10人；管理委員會之職責包含舉辦社區會員大會，每年
    至少召開1次。
　㈣系爭社區於82年1月8日召開第5屆住戶大會，決議自82年1月
    起，系爭房屋所屬每月管理費由1,300元調漲為1,850元。
　㈤依系爭規約第16條第1項第4款規定：H型房屋之社區管理費為
    每2個月3,700元，該規定自85年1月16日修訂系爭規約起至1
    01年12月31日間均未經修正，嗣於102年1月修正調漲為每2
    個月5,000元。
　㈥被告自95年7月1日起至101年2月29日間，每2個月向原告收取
    3,700元之管理費（即每月管理費為1,850元）。　
四、本院之判斷
　　原告主張被告並無法律上之原因，向其收取自95年7月1日起
    至101年2月29日間之管理費共125,800元等節，為被告所否
    認，並辯稱其係依據系爭規約第18條第1項第4款之規定向被
    告收取管理費等語。經查：
　㈠按基於給付而受利益之給付型不當得利，所謂「無法律上之原因」，係指受益人之得利欠缺「財貨變動之基礎權利及法律關係」之給付目的而言，依舉證責任分配原則，應由主張該不當得利返還請求權存在之人，舉證證明其給付欠缺給付目的（最高法院110年度台上字第1804號判決意旨參照）。原告既主張被告並無法律上之原因，向其收取自95年7月1日起至101年2月29日間共125,800元之管理費而受有利益，致其受有損害，自應由原告就無法律上原因即其給付欠缺目的之要件負舉證責任。
　㈡次按共用部分、約定共用部分之修繕、管理、維護，由管理
    負責人或管理委員會為之。其費用由公共基金支付或由區分
    所有權人按其共有之應有部分比例分擔之。但修繕費係因可
    歸責於區分所有權人或住戶之事由所致者，由該區分所有權
    人或住戶負擔。其費用若區分所有權人會議或規約另有規定
    者，從其規定；公寓大廈應設置公共基金，其來源之一為區
    分所有權人依區分所有權人會議決議繳納，公寓大廈管理條
    例第10條第2項、第18條第1項第2款分別定有明文。故若公
    寓大廈合法有效之區分所有權人會議決議就公共基金、管理
    、維護費用或規約針對管理、維護費用收取標準有所規定者
    ，區分所有權人即應受其拘束，管理委員會據上開決議或規
    約向區分所有權人受取管理費，即有法律上原因。
　㈢被告抗辯其係依據系爭規約第18條第1項第4款之約定，向被
    告收取自95年7月1日起至101年2月29日間，每月1,850元共
    計125,800元之管理費等語。查系爭社區於85年1月16日召開
    區分所有權人會議決議修訂系爭規約，其中第18條第1項第4
    款規定：「本社區管理維護費收支H型每2個月為3,700元」
    ，有系爭規約在卷可稽（見本院卷第319-327頁、第539-569
    頁），足見系爭社區就系爭房屋所屬管理費之收取標準已於
    系爭規約有所規定；參之原告亦於95年7月1日起至101年2月
    29日間按每2月如數給付3,700元之管理費，為兩造所是認，
    可見原告長期係依循系爭規約繳納管理費，原告復未提出系
    爭規約有何無效或經撤銷之情事，堪認系爭規約應屬合法有
    效，則系爭社區之區分所有權人自應受其拘束，被告依系爭
    規約第18條第1項第4款之規定，向原告收取自95年7月1日起
    至101年2月29日間共計125,800元之管理費（計算式：3,700
    ×68÷2＝125,800），自有法律上原因。
　㈣至原告雖主張系爭社區於82年1月8日召開第5屆住戶大會，並
    決議系爭房屋所屬每月管理費自82年起由1,300元調漲為1,8
    50元，然該住戶大會之會議紀錄未經主席簽名，且未於15日
    內將決議紀錄送達予各區分所有權人，故該決議因違反公寓
    大廈管理條例之規定而無效，系爭社區嗣於85年1月16日修
    訂系爭規約，將上開調漲管理費之無效決議明訂於系爭規約
    第18條，系爭規約亦同為無效云云。惟本件原告主張被告違
    法收取管理費之期間為自95年7月1日起至101年2月29日，該
    段期間被告係依據系爭社區85年1月16日所召開區分所有權
    人會議決議修訂之系爭規約以收取管理費，核與系爭社區於
    82年1月8日所做成第5屆住戶大會決議之效力無涉。況系爭
    社區於82年1月8日召開第5屆住戶大會時，公寓大廈管理條
    例尚未公布施行，該條例復無例外得溯及既往適用之規定，
    則該次決議即無該條例關於「區分所有權人會議」相關規定
    之適用。是原告猶執前詞即謂被告並無法律上依據，向其收
    取自95年7月1日起至101年2月29日之管理費云云，並無可採
    。
　㈤從而，原告並未舉證證明其給付125,800元之管理費，係欠缺
    給付目的而無法律上之原因，則其主張被告收取自95年7月1
    日起至101年2月29日之管理費125,800元構成不當得利云云
    ，自不可採。
五、綜上所述，原告依民法第179條之規定，請求被告給付125,8
    00元，及自106年1月1日起至清償日止，按週年利率百分之5
    計算之利息，為無理由，應予駁回。
六、本件事證已臻明確，兩造其餘攻擊防禦方法及所提之證據，
    經本院審酌後，認與判決結果不生影響，爰不逐一論述，附
    此敘明。
七、訴訟費用負擔之依據：民事訴訟法第78條。
中　　華　　民　　國　　111 　年　　6 　　月　　16　　日
                  臺灣臺中地方法院臺中簡易庭
                                  法　官　傅可晴
以上為正本係照原本作成。
如不服本判決，應於送達後廿日內，向本院提出上訴狀並表明上
訴理由，如於本判決宣示後送達前提起上訴者，應於判決送達後
廿日內補提上訴理由書（須附繕本）。如委任律師提起上訴者，
應一併繳納上訴審裁判費。
中　　華　　民　　國　　111 　年　　6 　　月　　20　　日
                                  書記官  錢  燕